【裁判字號】    99,交抗,122
【裁判日期】    990603
【裁判案由】    聲明異議
【裁判全文】
臺灣高等法院臺南分院交通事件裁定     99年度交抗字第122號
抗  告  人
即受處分人  甲○○
上列抗告人因聲明異議案件，不服臺灣台南地方法院中華民國99
年5月7日所為裁定（98年度交聲字第1342號），提起抗告，本院
裁定如下：
    主  文
抗告駁回。
    理  由
一、抗告意旨略以：(一)原裁定並未依完整內容判斷，僅取警方有
    利部分說詞，請求再查驗先前開庭錄音內容予以佐證。(二)原
    審第一次開庭時，攝影人劉忠誠警察即明確說明在影片11秒
    時可非常清楚看見楊明農警察在做攔檢，但在開庭勘驗光碟
    時（使用超慢速觀看），並未見有警員，僅有一個不符合身
    材比例之模糊身影，之後劉忠誠警察卻辯稱說是由於抗告人
    車速過快所造成的現象，說詞前後矛盾，有開庭錄音可證。
    (三)負責攔檢的楊明農警員表示，當時在抗告人闖紅燈時，他
    立即有目視到且馬上做攔檢動作，於開庭時卻表示在離抗告
    人車子10公尺時，才出去做攔停動作，前後說詞矛盾（抗告
    人之後回原地實測，路口至員警所表示攔停位置約為80公尺
    ）。且由影片中顯示，抗告人行駛過程中完全沒有任何閃避
    、煞車等動作，若遇見路邊有人攔檢，一般人都會有受到驚
    嚇而有煞車或閃避的反應動作，抗告人正因沒有看到同側有
    警察做攔檢行為，所以才會都是直行而無任何動作，如果有
    心要逃逸，當時逆向根本無來車，大可閃避至對向車道逃逸
    ，抗告人為此提起抗告，請求撤銷原裁定云云。
二、按汽車駕駛人，行經有燈光號誌管制之交岔路口闖紅燈者，
    處新台幣（下同）1,800元以上5,400元以下罰鍰，並記違規
    點數3點；次按汽車駕駛人，駕駛汽車有違反道路交通管理
    處罰條例之行為，經交通勤務警察或依法令執行交通稽查任
    務人員制止時，不聽制止或拒絕停車接受稽查而逃逸者，除
    按各該條規定處罰外，處3,000元以上6,000元以下罰鍰，並
    記違規點數1點，道路交通管理處罰條例第53條第1項、第60
    條第1項、第63條第1項第3款、第1款分別定有明文。
三、經查：
  (一)本件抗告人即受處分人甲○○駕駛其妻李幸珍所有車牌號碼
    4387-FX 號自用小客車，於98年9月3日12時40分許，在臺南
    縣臺19甲線與新營市○○○○○街口前，經警認駕駛人有行
    經交岔路口闖紅燈，及拒絕停車接受稽查而逃逸之違規行為
    ，為臺南縣警察局交通警察隊警員劉忠誠、楊明農二人逕行
    舉發等情，業據證人劉忠誠、楊明農於原審結證綦詳在卷（
    見原審卷第34至36頁、第43至第45頁），復有臺南縣警察局
    交通警察隊警員逕行製單舉發等情，有臺南縣警察局98年9
    月3日南縣警交字第M00000000號舉發違反道路交通管理事件
    通知單1紙、違規採證照片3幀、蒐證光碟1片、汽車所有人
    告知違規駕駛人切結書1紙及委任書1紙等在卷可稽（見原審
    卷第7頁至第8頁、第15頁、第26至第27頁）。證人劉忠誠、
    楊明農既親眼目睹抗告人駕車違規，自得為交通案件之證人
    ，又其上開證詞業經具結程序之擔保，且與抗告人並無怨隙
    ，當無任意指摘反自陷偽證罪責之理。又原審復於98年11月
    30日當庭勘驗本案警員取締過程之攝影光碟，其內容為：「
    (一)畫面顯示3秒：有一輛白色自小客車闖紅燈。(二)警員大喊
    汽車、轎車，在該輛自小客車尚未通過前，吹哨二聲，在該
    輛自小客車正在通過時，又吹哨二聲。(三)在畫面顯示16至18
    秒：該輛闖紅燈之自小客車，車牌號碼是4387-FX，當時對
    向車道有數輛自小客車經過。(四)警員全程以攝影機拍攝該輛
    自小客車違規之過程。(五)該輛自小客車直駛而過，全程並未
    有停頓或停車之情形。」，此有原審勘驗筆錄在卷可稽（詳
    原審卷第35頁），佐以抗告人於原審調查時亦自承：「我有
    看到警察用數位相機在攝影，當時我並不確定我有無闖紅燈
    ，但是警察也是拿著數位相機一直拍我」等語（見原審卷第
    34頁），足認證人劉忠誠、楊明農於原審調查時之證述乃信
    而有徵，且無瑕疵可指，堪予採信。
  (二)抗告人雖以：「員警劉忠誠先是說明在影片11秒時可非常清
    楚看見員警楊明農在做攔檢，但在開庭勘驗光碟時（使用超
    慢速觀看），並未見有警員，僅有一個不符合身材比例之模
    糊身影，之後又說是由於抗告人車速過快所造成的現象」以
    及「負責攔檢的楊明農警員表示，當時在抗告人闖紅燈時，
    他立即有目視到且馬上做攔檢動作，於開庭時卻表示在離抗
    告人車子10公尺時，才出去做攔停動作」，主張證人劉忠誠
    、楊明農二人之證詞有前後不一，互相矛盾之處云云，惟查
    「告訴人、證人之陳述有部分前後不符，或相互間有所歧異
    時，究竟何者為可採，法院仍得本其自由心證予以斟酌，非
    謂一有不符或矛盾，即應認其全部均為不可採信；…其基本
    事實之陳述，若果與真實性無礙時，則仍非不得予以採信。
    」（最高法院74年度台上字第1599號判例參照），則證人劉
    忠誠、楊明農於原審具結證稱抗告人違規之基本事實既然明
    確，且所為陳述與抗告人自陳駕駛車輛經該路段並有闖紅燈
    之情節（詳原審卷第5頁聲明異議狀，抗告人自述：罰單所
    開之闖紅燈本人虛心接受云云）相符，是證人劉忠誠、楊明
    農所為陳述可信度甚高。況本件原審於98年11月30日當庭勘
    驗警員取締過程之攝影光碟內容時，勘驗光碟10秒至11秒，
    並以定格方式播放，勘驗結果：「在光碟顯示10秒時，在違
    規車輛後方有出現一輛自小客車（即巡邏車）的底部，並且
    出現一男子（即楊明農）之雙腳。」（見原審卷第36頁），
    可知員警楊明農當時確實於抗告人「同向」車道旁執行勤務
    ，佐以抗告人亦自承有見到「對向」車道員警劉忠誠持攝影
    機錄影，益徵抗告人駕駛上開自小客車行經員警執行攔檢勤
    務之路段時，既見員警對其闖紅燈違規行為錄影蒐證，而其
    當時既無酒後駕車，其當時有無闖紅燈，自應心知肚明，斷
    無「不確定有無闖紅燈」之問題，且衡以違規當時該路段車
    流量稀少、抗告人車速非快等客觀情狀下，斯時其焉有不見
    同向前方路旁之員警楊明農對其揮舞紅旗、鳴哨示意其停車
    接受稽查之理或不明白員警楊明農上開行為之意義？是抗告
    人上開違規情事，既據證人即舉發員警劉忠誠、楊明農於原
    審證述綦詳，並經原審綜合其他事證論斷明確，就何以採信
    證人之證詞而不採信抗告人之辯詞，原裁定已詳為說明，自
    無不當。
  (三)抗告人另辯稱：「其行駛過程中完全沒有任何閃避、煞車等
    動作，正係因沒有看到同側有警察做攔檢行為，所以才會都
    是直行而無任何動作，如果有心要逃逸，當時逆向根本無來
    車，大可閃避至對向車道逃逸。」云云。然查，本件員警楊
    明農、劉忠誠二人並非以躲藏或突然出現於路旁之方式執行
    勤務，而係站立於明顯之車道兩側執行取締勤務，是本件抗
    告人行經違規路段時並無受到驚嚇而有閃避行為之可能，拒
    絕停車接受稽查而逃逸，係指行為人經交通勤務警察制止時
    ，不聽制止或停車接受稽查而離開現場之行為，行為人是否
    逆向行駛或直行而過以閃避稽查，在所不問，是抗告人以前
    揭情詞置辯，顯係卸責之詞，實難採信。
  (四)末按行政罰法第7條第1項固規定：「違反行政法上義務之行
    為非出於故意或過失者，不予處罰。」，惟同法第1條但書
    規定：「其他法律有特別規定者，從其規定。」；而道路交
    通管理處罰條例第85條第4項規定：「依本條例規定逕行舉
    發或同時併處罰其他人之案件，推定受逕行舉發人或該其他
    人有過失。」，即屬行政罰法第1條但書所稱之特別規定，
    亦即將上開有關逕行舉發之法定效力予以明文化。是受處分
    人如經逕行舉發違規，除嗣後經其他證據調查程序發現相反
    之事證外，即依前開特別規定推定為有過失。查本件抗告人
    駕駛上開自小客車於前揭時、地闖紅燈及不服稽查逃逸等情
    ，業如前述，而依卷內證據觀之，並無任何積極證據足以證
    明證人供述係屬虛偽，亦無有足以令人顯信其供述為不可採
    之品性證據或前科證據存在，是證人楊明農、劉忠誠證述抗
    告人駕駛自小客車闖紅燈及不服稽查而逃逸之情形應屬可信
    ，抗告人仍執前詞，否認有不服稽查而逃逸之違規行為，自
    不足採。
四、綜上所述，抗告人於前述時地之違規事實，既可認定。原審
    並認「移送機關依道路交通管理處罰條例第53條第1項、第
    60條第1項及違反道路交通管理事件統一裁罰基準表之規定
    ，共裁處異議人罰鍰5,700元，固非無見，惟依同條例第63
    條第1項第1款、第3款規定，應併予記違規點數共4點，原處
    分漏未記點，自難認為允當。」，而由原審將原處分撤銷，
    另諭知如原裁定主文第2項所示之裁罰，本院經核並無不當
    。抗告人猶執前詞指摘原裁定不當，其抗告為無理由，應予
    駁回。
五、據上論結，應依道路交通案件處理辦法第26條，刑事訴訟法
    第412條，裁定如主文。
中    華    民    國    99    年    6     月    3     日
                  刑事第七庭  審判長法  官  李文福
                                    法  官  顏基典
                                    法  官  陳顯榮
以上正本證明與原本無異。
不得再抗告。
                                    書記官  劉岳文
中    華    民    國    99    年    6     月    4     日

司法院資訊處製作；財團法人民間司法改革基金會備份。
